臺灣彰化地方法院刑事判決　　　　　　　 94年度訴字第371號
公　訴　人　臺灣彰化地方法院檢察署檢察官
被　　　告　甲○○　男　43歲.
　　　　　　　　　　身分證統一.
　　　　　　　　　　住彰化縣員.
上列被告因違反稅捐稽徵法等案件，經檢察官聲請簡易判決處刑
（93年度偵字第3269號），本院員林簡易庭認不宜逕依簡易判決
處刑，簽移本院依通常程序審理，本院判決如下：
    主　文
甲○○無罪。
    理  由
一、公訴意旨略以：被告甲○○係設於彰化縣員林鎮○○路○段
    277巷10弄7之22號「碇岡工程股份有限公司」（下稱：碇岡
    公司）之負責人，為依法應納稅之義務人，明知告訴人乙○○於民國85年度僅於1月1日起至5月31日止任職在碇岡公司
    ，於85年6月1日離職後即未再從該公司領取薪資或任何報酬
    ，且85年任職期間僅從碇岡公司領取薪資共新台幣（下同）
    十九萬元，竟基於逃漏營利事業所得稅捐之犯意，在上址申
    報告訴人於85年1月份至12月份在碇岡公司工作及支領薪資
    為四十二萬四千元，並以該不實之事項，製作告訴人於85年
    度「各類所得扣繳暨免扣繳憑單」，向財政部中區國稅局員
    林稽徵所提出申報，而據以行使主張，使碇岡公司營業成本
    增加，營利所得減少，而逃漏該85年度碇岡公司之營利事業
    所得稅計五萬八千五百元，以此不正當方法逃漏稅捐，足生
    損害於告訴人及稅捐稽徵機關課稅之正確性，因認被告涉犯
    刑法第216條、第215條之行使業務上登載不實文書罪嫌及稅
    捐稽徵法第41條之納稅義務人以不正當方法逃漏稅捐罪嫌云
    云。
二、按犯罪事實應依證據認定之，無證據不得認定犯罪事實；又
    不能證明被告犯罪者，應諭知無罪之判決，刑事訴訟法第15
    4條第2項、第301條第1項分別定有明文。又事實之認定，應
    憑證據，如未能發現相當證據，或證據不足以證明，自不能
    以推測或擬制之方法，以為裁判基礎。再認定犯罪事實所憑
    之證據，雖不以直接證據為限，間接證據亦包括在內，然而
    無論直接或間接證據，其為訴訟上之證明，均須達於通常一
    般之人均不致於有所懷疑，而得確信其為真實之程度，始得
    據為有罪之認定，最高法院著有40年台上字第86號、76 年
    台上字第4986號判例意旨可資參照。
三、本件公訴人認被告涉犯前揭犯行，係以告訴人乙○○之指訴
    、證人丁○○之證述，並有乙○○85年度財政部臺灣省中區
    國稅局員林稽徵所各類所得扣繳暨免扣繳憑單、財政部臺灣
    省中區國稅局85年度綜合所得稅核定通知書、財政部臺灣省
    中區國稅局違章案件罰鍰繳款書、勞工保險局書函及財政部
    臺灣省中區國稅局員林稽徵所函等為主要依據。訊據被告對
    其擔任碇岡公司實際負責人之事實坦承不諱，然堅決否認有
    何犯行，辯稱：伊以前之工程承攬及轉包都是轉給工頭丙○○，施工人員是丙○○找的，而所有工資請領都是丙○○報
    給伊的，丙○○報多少工資，伊就申報多少，而乙○○是丙○○雇的工人，乙○○何時離職並不會告訴伊，且當時伊勞
    保等雜事伊都交給記帳人員張小姐處理，況伊每年營業額在
    狀況好的時候約六、七千萬元，不好的時候三、五千萬元，
    那時候案子都是一千五百萬元到二千萬元，伊是作鋼骨結構
    的工程，施工監造到完成，那時候的工程量，隨便找個項目
    就二十幾萬元，根本不需要為了二十幾萬元逃漏稅捐等語。
四、經查：被告甲○○雖係碇岡公司之負責人，此據被告供明在
    卷，並有公司登記基本資料查詢表在卷可按，且證人乙○○
    係於85年5月31日自碇岡公司退保，亦有卷附勞工保險局書
    函1件在卷可參。惟查證人乙○○為碇岡公司工作，乃係因
    證人丙○○承包碇岡公司之工程後，再雇請工人為碇岡公司
    工作，而證人乙○○即係由證人丙○○雇請為碇岡公司施作
    工程者，此業據被告供述明確，且經證人乙○○、丙○○於
    本院審理時到庭證述屬實，又證人丙○○復於本院審理時到
    庭證稱：乙○○是幫伊工作之工人，為伊工作了十餘年，而
    甲○○之前在員林有開設碇岡工程有限公司，之前伊有幫甲○○工作過，做了幾年，並有帶乙○○去施作甲○○的工程
    ，乙○○並不是甲○○自己雇請的工人，而是伊承包甲○○
    工程後，伊再叫乙○○來幫忙施作工程，不是由碇岡公司直
    接雇請乙○○的，85年度伊與甲○○仍有合作，伊向碇岡公
    司承包工程，在年底報稅時，伊就將工人名單交給碇岡公司
    報稅，而工人的薪水均是伊負責給付的，工人係於每月五日
    領薪水，通常完工後，碇岡公司才會給伊工程款，工程還未
    結束時，均是由伊負責工人的工錢，甲○○應該不知道伊每
    月發放給工人多少工錢，因當時伊尚有承包其他人的工程，
    所以就將收到的款項平均算給工人，後來乙○○沒有繼續做
    就退保，退保後就做散工，不是固定的，別人叫的話他就會
    去，至於乙○○在碇岡公司工作到何時伊已不記得，而乙○○係伊雇請的，乙○○與甲○○應無私交，乙○○若不繼續
    在碇岡公司工作，應該也不會直接告訴甲○○，故甲○○應
    當不知道乙○○是否有在碇岡公司工作等語，是可知證人乙○○之工資乃由證人丙○○負責每月給付，而被告甲○○僅
    發包工程予證人丙○○，並於工程完畢時，與證人丙○○結
    算工程款項，被告並未在現場實際監工，且亦無負責發放證
    人乙○○之薪資，則被告所辯稱：伊將工程發放予證人丙○○施作後，由證人丙○○雇工做工程，而證人乙○○乃證人
    丙○○所雇請之工人，而申報所得稅時係由證人丙○○提供
    伊工人名單及所得，伊並無從知悉證人乙○○究竟工作至何
    時，又實際支領多少款項等節，並非無據，綜上所述，被告
    既將工程發包予證人丙○○，並由證人丙○○負責再尋找工
    人為被告公司施作工程，且由證人丙○○負責發放工人之薪
    資，而證人乙○○亦為證人丙○○所雇請為碇岡公司工作者
    ，且亦由證人丙○○負責結算證人乙○○之工資，已如前述
    ，是尚難認定被告有故為虛報證人乙○○之薪資所得而逃漏
    碇岡公司營利事業所得稅捐之犯意，此外，本院復查無其他
    積極證據足資證明被告確有公訴人所指之犯行，本件公訴人
    所舉之證據尚未達於通常一般之人均不致於有所懷疑而得確
    信其為真實之程度，揆諸前揭說明，不能證明被告犯罪，自
    應為其無罪判決之諭知。
據上論斷，應依刑事訴訟法第452條、第301條第1項，判決如主
文。
本案經檢察官賴志盛到庭執行職務。
中　　華　　民　　國　　94　　年　　6 　　月　　28　　日
                刑事第二庭  審判長法  官　石馨文
                                  法  官  李水源
                                  法  官  郭麗萍
以上正本證明與原本無異。
如不服本判決，應於判決送達後10日內向本院提出上訴狀（須附
繕本）。
告訴人或被害人對於判決如有不服具備理由請求檢察官上訴者，
其上訴期間之計算係以檢察官收受判決正本之日期為準。
中　　華　　民　　國　　94　　年　　6　　月　　30   　日
                                  書記官  施嘉玫
